臺灣臺東地方法院刑事裁定　　　　　　 95年度交聲字第124號
原處分機關　交通部公路總局高雄區監理所臺東監理站
異　議　人
即受處分人　甲○○
上列異議人即受處分人因違反道路交通管理處罰條例案件，對於
交通部公路總局高雄區監理所臺東監理站民國95年5月10日所為
東監違字第駕裁81-TA0000000號處分，聲明異議，本院裁定如下
：
    主  文
異議駁回。
    理  由
一、按受處分人不服道路交通管理處罰條例第8 條所定主管機關
    所為之處罰者，得於接到裁決書之翌日起20日內，向管轄地
    方法院聲明異議，道路交通管理處罰條例第87條第1 項定有
    明文。而交通法庭認聲明異議不合法律上之程式，且無從補
    正者，應以裁定駁回之，道路交通案件處理辦法第18條亦有
    明文。
二、經查，本件異議人即受處分人甲○○於民國94年10月18日被
    逕行舉發違規超速，惟異議人逾期未到案處理，經交通部公
    路總局高雄區監理所臺東監理站於95年5月10日作成東監違
    字第駕裁81-TA0000000號裁決書，裁處罰鍰新臺幣（下同）
    2,400元，並記違規點數1點，又裁決若受處分人未依限於95
    年6月9日繳納上開罰鍰、未依限於95年6月24日繳送駕駛執
    照，即自95年6月25日起易處吊銷，並逕行註銷駕駛執照，
    且1年內不得重新考領駕駛執照，嗣因受處分人仍未依限於
    上開期日前繳納罰鍰及繳送駕駛執照，經交通部公路總局高
    雄區監理所臺東監理站於95年6月25日逕行註銷其駕駛執照
    等情，有交通部公路總局臺東監理站違反道路交通管理事件
    裁決書及交通部公路總局臺東監理站95年12月13日違反道路
    交通管理事件不服裁決聲明異議案件移送書附卷可參，堪以
    認定為事實。
三、受處分人聲明異議意旨略以：其未居住在戶籍地，實際居住
    在臺東縣成功鎮○○里○○路39號，故未收到罰單，且該自
    小客車由陳振榮使用中，故不知情，希望不要處罰云云。
四、經查：
  (一)按處理違反道路交通管理事件，有關文書送達之程序，依行
    政程序法之規定，此據違反道路交通管理事件統一裁罰標準
    及處理細則第5條定有明文，故依行政程序法第72條第1項前
    段：「送達，於應受送達人之住居所、事務所或營業所為之
    」之規定。再者，行政程序法第73條第1項規定：「於應送
    達處所不獲會晤應受送達人時，得將文書付與有辨別事理能
    力之同居人、受僱人或應送達處所之接收郵件人員」，第74
    條第1項：「送達，不能依前二條規定為之者，得將文書寄
    存送達地之地方自治或警察機關，並作送達通知書兩份，一
    份黏貼於應受送達人住居所、事務所、營業所或其就業處所
    門首，另一份交由鄰居轉交或置於該送達處所信箱或其他適
    當位置，以為送達」、第2項：「前項情形，由郵政機關為
    送達者，得將文書寄存於送達地之郵政機關」復有明文可資
    參照。
  (二)查上開裁決書已於95年5月15日送達於受處分人之戶籍地即
    臺東縣成功鎮○○路32號，由受處分人之弟陳振榮簽收，以
    為送達，有原處分機關之送達證書1份在卷足稽，核與行政
    程序法第72條第1項前段、第73條第1項規定之程序相符。而
    受處分人遲至95年12月13日始經由原處分機關向本院聲明異
    議等事實，亦有註明收文日期之聲明異議狀1份附卷可參。
    據此推算，依照首揭法條規定，該裁決書自95年5月15日生
    送達效力，則自翌日即95年5月15日起算至受處分人於95年
    12月13日聲明異議之日止，顯已逾20日以上。
  (三)受處分人雖以上詞置辯，惟查，受處分人固於聲明異議時表
    明其實際居所在臺東縣成功鎮○○里○○路39號，並出具設
    籍地之里長證明書為證，然於受處分人於95年12月13日具狀
    聲明異議之前，受處分人向監理單位登記之駕照地址在臺東
    縣成功鎮○○路32號，迄未辦理變更登記，其向戶政機關登
    記之戶籍地址亦在臺東縣成功鎮○○路32號等情，此有汽車
    駕照基本資料及戶役政查詢資料附卷可參。從而，原處分機
    關基於以上資料，向受處分人之戶籍地送達裁決書，於法並
    無不合，實難課以原處分機關訪查受處分人實際居所何在之
    責，應認受處分人未居住在車籍地、戶籍地，其咎責在己，
    應自己承擔未能收受通知單之不利益。此外，本件又查無證
    據可證受處分人已向原處分機關陳報其實際居所而原處分機
    關漏未送達，是受處分人自不得逕以其未實際居住在戶籍地
    、未收受裁決書為由，資為抗辯，雖受處分人提出戶籍地里
    長證明書載明受處分人係住於臺東縣成功鎮○○里○○路39
    號，惟查受處分人戶籍地設在臺東縣成功鎮信義里，信義里
    之里長如何知悉非其所轄地區之里民居住情況，是以該里長
    證明書無從據以為有利於受處分人之認定。申言之，上開行
    政程序法所定之送達程式，本即不以受送達人確實閱覽送達
    文書內容為必要，僅需符合上開法定程式，即屬合法，是屬
    法律賦予效力之送達方式，否則，法律規定應以合法送達為
    前提要件之各種失權效果，例如：判決於上訴期間屆滿時確
    定，而上訴期間自判決送達當事人之日起算等規定，將難於
    實行，故由法律規定賦予送達之效力，俾利法律關係及法律
    效果之確實、安定，此為補充送達之立法意旨所在。據此，
    本件受處分人是否實際閱覽裁決書之內容，與補充送達是否
    生效無涉。受處分人所辯，委無可採。
  (四)按汽車駕駛人，行車速度，超過規定之最高時速，處1,200
    元以上2,400元以下罰鍰，道路交通管理處罰條例第40條第1
    項定有明文。又汽車駕駛人，駕駛汽車違反道路交通管理處
    罰條例第40條第1項之規定者，除應依該條所規定之罰鍰處
    罰外，並予記違規點數一點，道路交通管理處罰條例第63條
    第1項第1款亦定有明文。再按本條例之處罰，受舉發違反道
    路交通管理事件之受處罰人，認為受舉發之違規行為應歸責
    他人者，應於舉發違反道路交通管理事件通知單應到案日期
    前，檢附相關證據及應歸責人相關證明文件，向處罰機關告
    知應歸責人，處罰機關應即另行通知應歸責人到案依法處理
    。逾期未依規定辦理者，仍依本條例各該違反條款規定處罰
    ，道路交通管理處罰條例第85條第1項定有明文。易言之，
    如汽車駕駛人違反道路交通管理處罰條例，若舉發機關並非
    當場對該部汽車攔停，而係依道路交通管理處罰條例第7條
    之2第1項規定逕行舉發者，此際舉發機關只能依上開條例第
    7條之2規定對汽車所有人為掣單舉發，而如經舉發之汽車所
    有人在舉發通知單之應到案日期前到案，並告知處罰機關該
    汽車違規駕駛人姓名、身分證統一編號名及住址，始另行處
    罰違規駕駛人，而如汽車所有人未於應到案日期前到案或雖
    於應到案日期前到案，而未告知處罰機關實際之違規駕駛人
    者，處罰機關仍應依道路交通管理處罰條例第85條第1項規
    定，對車輛所有人加以處罰。是逕行舉發交通違規事件，以
    處罰汽車所有人為原則，例外當汽車所有人可舉出反證證明
    其確非實際違規人時，方得據以免責。
  (五)本件受處分人甲○○所有之車牌號碼ET-1359號自用小客車
    ，於94年10月18日上午6時41分許，因行車速度超過規定之
    最高時速者20公里以上之交通違規，經交通警員依據採證照
    片逕行舉發，受處分人未於應到案日期前向原處分機關繳納
    罰鍰結案或提出申訴，嗣原處分機關遂於95年5月10日以東
    監違字第駕裁81-TA0000000號違反道路交通管理事件裁決書
    ，依道路交通管理處罰條例第40條第1項及第85條之規定，
    裁處汽車所有人即受處分人罰鍰2,400元，受處分人於同年5
    月15日收受該裁決書，嗣於同年12月13日提出聲明異議等情
    ，有上開裁決書、掛號郵件收件回執等件影本附卷可稽，且
    上開超速違規之事實亦為受處分人所不爭執，此觀諸受處分
    人之異議狀至明；是此部分之違規事實，洵堪認定。然受處
    分人未於應到案日期前到案，並告知處罰機關實際之違規駕
    駛人，則原處分機關於95年5月10日裁處前，自無從知悉實
    際之汽車駕駛人，且原處分機關之未能知悉上情，亦係可歸
    責於受處分人之事由，依上揭說明，原處分機關依道路交通
    管理處罰條例第85條第1項規定，對車輛所有人加以處罰，
    即無違誤。
五、綜上，原處分機關之裁決書已依行政程序法所定送達程序，
    於95年5月15日合法送達於受處分人，受處分人遲至95年12
    月13日始具狀向原處分機關聲明異議，已逾道路交通管理處
    罰條例第87條第1項所定聲明異議之20日不變期間，本件異
    議為不合法律上之程式，且無從補正，應予駁回。
六、據上論斷，依道路交通案件處理辦法第18條，裁定如主文。
中　　華　　民　　國　　96　　年　　1 　　月　　17　　日
　　　　　　　　　交通法庭  法　官　徐淑芬
以上正本證明與原本無異。
如不服本裁定，應於裁定送達後5日內向本院提出抗告狀（須附
繕本）。
「切勿逕送上級法院」
　　　　　　　　　          書記官　王希文
中　　華　　民　　國　　96　　年　　1 　　月　　18　　日
